臺灣屏東地方法院刑事判決　　　　　　　 100年度訴字第34號
公　訴　人　臺灣屏東地方法院檢察署檢察官
被　　　告　杜旺修
上列被告因違反毒品危害防制條例案件，經檢察官提起公訴（99
年度毒偵字第2789號），嗣因被告就被訴事實為有罪之陳述，經
告知簡式審判程序之旨，並聽取當事人之意見後，本院合議庭裁
定改由受命法官獨任依簡式審判程序進行，本院判決如下：
    主  文
杜旺修施用第一級毒品，累犯，處有期徒刑玖月；又施用第二級
毒品，累犯，處有期徒刑伍月；應執行有期徒刑壹年。
    事  實
一、杜旺修前於民國93年間因施用毒品案件，經送觀察、勒戒後
    ，認無繼續施用毒品傾向，於93年5 月10日釋放出所，並由
    臺灣屏東地方法院檢察署檢察官以93年度毒偵字第760 號為
    不起訴處分確定。復於96年間因竊盜案件，經臺灣新竹地方
    法院於以96年易字第184 號判處應執行刑有期徒刑1 年2 月
    確定，於96年5 月18日入監執行，嗣經減刑，於96年10月15
    日因縮刑期滿執行完畢。另於毒品觀察勒戒執行完畢釋放後
    5 年內，基於施用第一、二級毒品海洛因、甲基安非他命之
    犯意，經本院以98年度訴字第142 號，各判處有期徒刑7 月
    、3 月，應執行有期徒刑9 月確定。詎其仍不知悔改，於99
    年6 月23日上午8 時許，在屏東縣屏東市○○里○○街120
    巷10號租屋處，先以將海洛因加水置於針筒後注入體內之方
    式，施用第一級毒品海洛因1 次，再以將甲基安非他命置於
    玻璃球管內點火加熱吸食燃燒後煙氣之方式，施用第二級毒
    品甲基安非他命1 次。嗣於同日上午10時許，在屏東縣潮州
    鎮○○路段，為警盤查而查獲，再經其同意採集尿液送驗後
    ，結果呈海洛因代謝後之嗎啡陽性及甲基安非他命陽性反應
    。
二、案經屏東縣政府警察局潮州分局報告臺灣屏東地方法院檢察
    署檢察官偵查起訴。
    理  由
一、本件被告杜旺修所犯係死刑、無期徒刑、最輕本刑為3 年以
    上有期徒刑以外之罪，其於準備程序中就被訴事實為有罪之
    陳述，經本院告知簡式審判程序之旨，並聽取公訴人及被告
    意見後，合議庭裁定由受命法官獨任進行簡式審判程序，合
    先敘明。
二、訊據被告對於上揭時、地，施用第一級毒品海洛因、第二級
    毒品甲基安非他命之事實，坦承不諱；而被告為警查獲所採
    之尿液檢體，經送高雄市立凱旋醫院以EIA 酵素免疫分析法
    及GC/MS 氣相層析/ 質譜儀法檢驗結果，呈現安非他命呈陽
    性反應、甲基安非他命、可待因、嗎啡亦呈陽性反應，此有
    高雄市立凱旋醫院99年7 月15日檢驗編號QＺ00000000000 濫
    用藥物尿液檢驗報告1 份附卷可稽（見警卷第6 頁) ，是被
    告施用第一、二級毒品之犯行，堪以認定。
三、按毒品危害防制條例於92年7 月9 日修正公布，自93年1 月
    9 日施行，其中第20條、第23條將施用毒品之刑事處遇程序
    區分為「初犯」、「5 年內再犯」、「5 年後再犯」。依其
    立法理由之說明：「初犯」，經觀察、勒戒或強制戒治，應
    為不起訴處分或不付審理之裁定；經觀察、勒戒或強制戒治
    執行完畢釋放後，「5 年內再犯」者，因其再犯率甚高，原
    實施之觀察、勒戒及強制戒治既已無法收其實效，爰依法追
    訴或裁定交付審理。至於經觀察、勒戒或強制戒治執行完畢
    釋放，「5 年後再犯」者，前所實施之觀察、勒戒或強制戒
    治已足以遮斷其施用毒品之毒癮，為期自新及協助其斷除毒
    癮，仍用「初犯」規定，先經觀察、勒戒或強制戒治之程序
    。從而，依修正後之規定，祇於「初犯」及「5 年後再犯」
    2 種情形，有其追訴條件之限制，即須於初犯經觀察、勒戒
    或強制戒治釋放後，5 年內均無施用毒品之行為，始能認其
    前所實施之觀察、勒戒或強制戒治已足遮斷毒癮，而得於5
    年後再犯時，再予適用初犯之規定，重行觀察、勒戒等程序
    。倘5 年內已經再犯，經依法再為保安處分或追訴處罰，縱
    其第3 次（或第3 次以上）施用毒品之時間，在初犯之保安
    處分執行完畢釋放5 年以後，即與「5 年後再犯」之情形有
    別，且因已於「5 年內再犯」，顯見其再犯率甚高，原實施
    觀察、勒戒或強制戒治，已無法收其實效，自無再經觀察、
    勒戒及強制戒治之必要，應由檢察官逕行起訴，始符新法修
    正之本旨（最高法院97年第5 次刑事庭會議決議、97年度台
    非字第540 號判決參照）。查本案被告前因施用毒品案件，
    經法院裁定令入觀察勒戒處所施以觀察勒戒，於執行完畢釋
    放後5 年內再犯施用毒品罪，復經追訴及判處罪刑確定等情
    ，有臺灣高等法院被告前案紀錄表在卷可稽，是本案被告所
    為施用毒品之犯行，距離前開觀察勒戒執行完畢釋放雖已逾
    5 年，惟被告於上開觀察勒戒執行完畢釋放後5 年內，既已
    再犯施用毒品罪，並經追訴、處罰，揆諸前揭說明，其本次
    犯行即與毒品危害防制條例第20條第3 項所稱之「5 年後再
    犯」有別，是公訴人依法追訴，於法並無不合，本院自應依
    法論科。
四、按海洛因及甲基安非他命分屬毒品危害防制條例第2 條第2
    項第1 款、第2 款規定之第一級及第二級毒品，均不得持有
    及施用，核被告杜旺修所為，係犯同條例第10條第1 項、第
    2 項之施用第一級、第二級毒品罪。被告上開施用海洛因、
    甲基安非他命前後之持有第一級、第二級毒品之低度行為，
    分別為其施用之高度行為所吸收，均不另論罪。被告所犯上
    開2 罪，犯意各別，行為互殊，應予分論併罰。另被告有如
    前揭犯罪事實欄所述之經有期徒刑宣告及執行完畢之情形，
    有前開臺灣高等法院被告前案紀錄表附卷可稽，其於有期徒
    刑執行完畢後5 年以內，故意再犯本件均為有期徒刑以上之
    2 罪，皆構成累犯，俱應依刑法第47條第1 項規定加重其刑
    。爰審酌被告前已因施用毒品犯行經觀察、勒戒，竟仍故態
    復萌，復行施用毒品不輟，98年有2 次毒品前科，無視於毒
    品對於自身健康之戕害及國家對於杜絕毒品犯罪之禁令，足
    認非予以適當刑罰不足以禁絕；惟衡酌施用毒品係屬自戕行
    為，被告犯罪手段尚屬平和，亦未因此而危害他人，所生損
    害尚非鉅大，而被告犯後於本院審理時坦承犯行，尚見悔意
    之犯罪後態度，及其智識程度、家庭經濟狀況勉持暨其犯罪
    動機、目的、手段等一切情狀，分別量處如主文所示之刑，
    並定其應執行之刑。
據上論斷，應依刑事訴訟法第273 條之1 第1 項、第284 條之1
、第299 條第1 項前段，毒品危害防制條例第10條第1 項、第2
項，刑法第11條前段、第47條第1 項、第51條第5 款，判決如主
文。
本案經檢察官潘國威到庭執行職務。
中    華    民    國  100     年    2     月    24    日
                  刑事第三庭    法  官  蕭筠蓉
以上正本證明與原本無異。
如不服本判決應於收受判決後10日內向本院提出上訴書狀，並應
敘述具體理由；其未敘述上訴理由者，應於上訴期間屆滿後20日
內向本院補提理由書（均須按他造當事人之人數附繕本）「切勿
逕送上級法院」。
中    華    民    國  100     年    2     月    24    日
                                書記官  張語恬
附錄法條：
毒品危害防制條例第10條
施用第一級毒品者，處六月以上五年以下有期徒刑。
施用第二級毒品者，處三年以下有期徒刑。